臺灣高等法院臺南分院民事裁定　96年度抗字第352號
抗　告　人　乙○○
上列抗告人因執行債權人富邦資產管理股份有限公司與執行債務
人甲○間強制執行事件，由法院除去其租賃權而聲明異議，對於
中華民國九十六年十月二十六日臺灣臺南地方法院所為裁定（九
十五年度執字第六三五二一號），提起抗告，本院裁定如下：
      主      文
抗告駁回。
抗告程序費用由抗告人負擔。
      理      由
一、抗告意旨略以：門牌號碼台南縣新市鄉潭頂四七三之二號房
　　屋係伊所建，而於民國八十五年出售予執行債務人甲○；雙
    方約定甲○所欠之房屋尾款新台幣（下同）一百萬元，應由
    甲○分期於每年給付十萬元償付之。又伊原承租台南縣新市
    鄉大社村八七六號建物經營養豬場，嗣因上開建物經法院查
    封拍賣，乃與甲○協議搬至系爭執行標的房屋居住，並約定
    第三層樓房之租金，以甲○所積欠之上開款項利息抵付，惟
    一、二樓仍由伊使用。其後甲○欲前往北部發展，雙方於九
    十三年七月二十五日會帳後，伊即陸續搬入使用系爭執行標
    的房屋迄今。相對人富邦資產管理股份有限公司（下稱富邦
    資產管理公司）係在伊使用，及於九十三年七月二十五日與
    甲○會帳後，始於九十五年八月九日受讓系爭債權，不得聲
    請除去伊之承租權；況伊在本件抵押權設定前，即已承租使
    用系爭執行標的房屋。原裁定不察，逕以伊與甲○於九十三
    年七月二十五日會帳，係在本件抵押權設定之後，而除去伊
    之租賃權，自有未合等語。
二、按不動產所有人設定抵押權後，於同一不動產上得設定地上
    權或其他權利。但其抵押權不因此而受影響，民法第八百六
    十六條定有明文。又不動產所有人設定抵押權後，如與第三
    人訂立租賃契約而致抵押物之價金有所影響，該租賃契約對
    於抵押權人不生效力，抵押權人因屆期未受清償，聲請拍賣
    抵押物時，執行法院自可依法以無租賃狀態逕予執行（司法
    院院字第一四四六號解釋參照）。至按讓與債權時，該債權
    之擔保及其他從屬之權利，依民法第二百九十五條第一項前
    段規定，應隨同移轉於受讓人；此等債權讓與既未變更原債
    權之同一性，而由受讓人成為原債之關係之債權人，則審酌
    第三人就抵押物之租賃權，是否係在抵押權設定之前取得時
    ，仍應以不動產所有人設定抵押權予原債權人之時點，為判
    準依據，自屬當然。
三、查：
（一）原裁定係以：本件執行標的房地即坐落台南縣新市鄉○○
      段五九四之一二地號土地，及其上建號二五九０號，門牌
      號碼台南縣新市鄉潭頂四七三之二號建物，經予查封並定
      期於九十六年七月二十五日，以最低價三百五十萬元實施
      第一次拍賣而無人應買。惟上開執行標的不動產係由執行
      債務人甲○於九十三年三月二十五日設定最高限額抵押權
      予第三人台北富邦商業銀行股份有限公司（下稱台北富邦
      銀行）；本件相對人即併案債權人富邦資產管理公司係受
      讓台北富邦銀行上開債權，且抗告人自承自九十三年七月
      二十五日向甲○承租上開房屋，則其與甲○間之租賃關係
      ，係在本件執行標的房地抵押權設定後成立。上開執行標
      的房屋既經第一次拍賣而無人應買，足見上開租賃關係之
      存在，已影響出價購買之意願，足以影響債權人抵押權之
      受償權利，有除去上開租賃權之必要為由，因而裁定駁回
      抗告人於原法院之異議聲明；於法並無不合。
（二）抗告人雖抗辯：伊於九十三年七月二十五日以前，即已因
      承租而使用系爭執行標的房屋，執行債權人富邦資產管理
      公司係於九十五年八月九日始受讓系爭債權，不得聲請除
      去伊之租賃權云云；惟：
    (1)系爭執行標的房地係由執行債務人甲○於九十三年三月二
      十五日設定最高限額三百七十二萬元抵押權予台北富邦銀
      行，而於九十三年三月二十四日向台北富邦銀行分別借款
      二十二萬元及三百一十萬元；嗣因未按期清償本息，經台
      北富邦銀行聲請台南地院以九十四年度拍字第一八九號裁
      定，准予拍賣抵押物即系爭執行標的房地。其後台北富邦
      銀行將上開債權及抵押權全部讓與富邦資產管理公司，並
      於九十五年八月九日辦妥抵押權讓與登記完畢，而由富邦
      資產管理公司執上開准予拍賣抵押物民事裁定為執行名義
      ，聲請台南地院以九十六年執字第二五一七九號執行事件
      受理後，併入本件九十五年執字第六三五二一號執行事件
      而合併執行等情，此有內附「民事執行拍賣抵押物聲請狀
      」、土地及建物登記謄本、台北富邦銀行出具之「債權讓
      與及債權額結算確定證明書」、登報證明、土地建物改良
      物抵押權設定契約書、他項權利移轉契約書、民事裁定、
      裁定確定證明書、房屋貸款契約書、貸款契約書等件之台
      南地院九十六年執字第二五一七九號執行卷宗影印卷可參
      。
    (2)併案執行債權人富邦資產管理公司，係受讓原債權人台北
      富邦銀行對於執行債務人甲○之上開債權及從屬之抵押權
      ，所行使之債權及抵押權並未變更原有性質，抗告人對於
      執行法院命令除去其租賃權而具狀聲明異議時，已自陳：
      「於富邦資產管理公司九十三年三月二十五日抵押之前，
      伊即已在使用系爭不動產，九十三年七月二十五日是會帳
      結果，因當時甲○已不再使用該房屋，才出租予伊，以租
      金抵償所欠屋款及工程款」明確，並提出於九十三年七月
      二十五日立具之「租賃協議書」為證；是依抗告人陳明取
      得之租賃權，顯在本件抵押權設定之後至明。抗告人雖另
      抗辯其在九十三年三月二十五日以前即已實際承租系爭執
      行標的房屋使用云云，惟並未提出任何憑證，自嫌無據，
      而不足採。且抵押權人聲請執行法院除去租賃權，法院所
      為准駁之處分或裁定，並無確定實體上法律關係存否之效
      力，抗告人若有阻礙執行之實體事由，應由抗告人另循訴
      訟解決，乃遽以對原法院之執行命令聲明異議，不能認為
      有理由。
（三）綜上，抗告人所持上開理由均無足採；系爭執行標的房地
      經執行法院定期實施第一次拍賣時，因無人應買而拍賣不
      成立，足認抗告人與執行債務人甲○間之上開租賃關係，
      已影響應買人出價購買意願，足以影響債權人抵押權之受
      償權利，揆諸上開說明，執行法院即須除去該項權利而為
      拍賣，並於拍定後解除被除去權利者之占有而點交於拍定
      人。原法院依執行債權人之聲請，以執行命令予以除去，
      於法並無不合，抗告人聲明異議，即為無理由，不應准許
      。原法院據以駁回其異議聲明，核無不合，抗告意旨仍執
      前詞指摘原裁定不當，求予廢棄，為無理由，應駁回其抗
      告。
四、據上論結，本件抗告為無理由，依強制執行法第三十條之一
    、民事訴訟法第四百九十五條之一第一項、第四百四十九條
    第一項、第九十五條、第七十八條，裁定如主文。
中　　華　　民　　國　　96　　年　　12  　月　　28　　日
                    民事第三庭
                                審判長法　官  陳 光 秀
　　　　　　　　　　　      　　　　　法　官  曾 平 杉
                                      法　官  李 文 賢
上為正本係照原本作成。
如不服本裁定，僅得於收受本裁定正本送達後10日內以適用法規
顯有錯誤為理由，向本院提出再抗告狀（須附繕本）依法應繳納
抗告費新台幣1千元，並委任律師為訴訟代理人，經本院許可後
始可再抗告於最高法院。
中　　華　　民　　國　　96　　年　　12  　月　　28　　日
                                      書記官　劉 清 洪
【附記】
民事訴訟法第495條之1第2項準用同法第466條之1第1、2項規定
：
(1)對於第二審判決上訴，上訴人應委任律師為訴訟代理人。但上
  訴人或其法定代理人具有律師資格者，不在此限。
(2)上訴人之配偶、三親等內之血親、二親等內之姻親，或上訴人
  為法人、中央或地方機關時，其所屬專任人員具有律師資格並
  經法院認為適當者，亦得為第三審訴訟代理人。
民事訴訟法第466條之2：
　上訴人無資力委任訴訟代理人者，得依訴訟救助之規定，聲請
  第三審法院為之選任律師為其訴訟代理人。
